臺灣高等法院刑事裁定
111年度抗字第371號
抗  告  人  
即  被  告  林名昌



具  保  人  張莠蓉
上列抗告人即被告因沒入保證金案件，不服臺灣新北地方法院中
華民國110年11月12日裁定（110年度聲字第3562號），提起抗告
，本院裁定如下：
    主  文
抗告駁回。
    理  由
一、按抗告期間，除有特別規定外，為5日，自送達裁定後起算
    ，刑事訴訟法第406條前段有明文。原裁定於民國110年11月
    23日送達至抗告人即被告林名昌（下稱被告）住所地，因未
    獲會晤本人，亦無受領文書之同居人或受僱人，而經郵政機
    關於同日寄存在新北市政府警察局蘆洲分局集賢派出所，此
    有送達證書1紙在卷可查（原審卷第7頁）。而被告於110年1
    1月27日入監起算刑期一節，亦有本院前案案件異動查證作
    業在卷足稽（原審卷第10頁），原審遂重新囑託法務部○○○○
    ○○○送達原裁定，於111年2月24日由被告本人收受，此亦有
    囑託送達文件表、送達證書各1紙在卷可憑（原審卷11至12
    頁），是本件抗告期間應自111年2月24日送達翌日即111年2
    月25日起算。而被告係於111年3月1日向法務部○○○○○○○提起
    本件抗告，此有卷附法務部○○○○○○○收狀章記載收狀日期之
    抗告狀可查（本院卷第11頁），是本件抗告未逾法定抗告期
    間，先此說明。
二、原裁定意旨略以：被告因違反毒品危害防制條例案件，前經
    臺灣新北地方法院准予以新臺幣（下同）5萬元具保停止羈
    押，由具保人張莠蓉出具同額現金保證後，被告已獲釋放，
    此有110年刑保字第95號國庫存款收款書在卷足憑。嗣被告
    經臺灣新北地方檢察署檢察官傳喚到案執行，無正當理由不
    到，復由執行檢察官拘提無著，並通知具保人應通知或帶同
    被告遵期到案執行，亦未據具保人履行等情，亦有送達證書
    、臺灣新北地方檢察署通知、戶役政連結作業系統個人基本
    資料查詢、拘票暨報告書附卷可憑。又被告仍逃匿中，並
　　未在監，亦有本院在監在押全國紀錄表在卷可稽。從而，檢
    察官聲請沒入具保人張莠蓉所繳納之上開保證金及實收利息
    ，核無不合，應予准許等語。
三、抗告意旨略以：被告與母親即具保人張莠蓉一直同住在戶籍
    地，等待入監執行，惟始終未收到執行通知，請撤銷原裁定
    發還保證金云云，指摘原裁定不當。
四、按具保之被告逃匿者，應命具保人繳納指定之保證金額，並
     沒入之。不繳納者，強制執行。保證金已繳納者，沒入之
    ，刑事訴訟法第118條第1項定有明文。又具保係以命具保人
     提出保證書及繳納相當數額保證金之方式，作為替代羈押
    之 手段，而繳納保證金之目的，即在擔保被告按時出庭或
    接受執行，使訴訟或執行程序得以順利進行，因此，沒入具
    保人 繳納之保證金，應以被告逃匿中為其要件，倘被告曾
    經逃匿 ，但於法院沒入保證金裁定生效前，業已緝獲或自
    行到案， 固不得再以被告逃匿為由，沒入保證金；惟如於
    法院沒入保 證金裁定生效後，被告始經緝獲或自行到案，
    則該沒入保證金裁定之效力仍不受影響，法院亦無從就已沒
    入之保證金， 另為裁定發還具保人（最高法院106年度台非
    字第174號判決、109年度台抗字第790號裁定意旨參照）。
五、經查：
　㈠被告因違反毒品危害防制條例案件，經臺灣新北地方法院109
    年度訴字第1381號判決確定後，由臺灣新北地方檢察署執行
    檢察官通知被告應於110年9月8日上午10時到案執行，並通
    知具保人張莠蓉應通知或帶同被告於上開日期到案執行，此
    有通知書、送達證書、執行傳票送達證書在卷可查（見臺灣
    新北地方檢察署110年度執字第6732號卷）。又上開通知書
    及執行傳票，均送達至被告及具保人位在新北市○○區○○路00
    0巷0號4樓之戶籍地，因未獲會晤本人亦無受領文書之同居
    人或受僱人，而於110年8月23日寄存在所轄之新北市政府警
    察局蘆洲分局集賢派出所，此觀之上開送達證書所載即明，
    依照上開規定，上開執行通知之送達已於110年9月2日生效
    甚明。被告抗告意旨辯稱未收到執行通知云云，然依刑事訴
    訟法第62條準用民事訴訟法第138條第1、2項之規定，於未
    獲會晤本人亦無受領文書之同居人或受僱人之情形，將文書
    寄存送達地之警察機關，並將送達通知書黏貼於受送達人住
    所之門首，縱受送達人未實際領取文書，依法亦於經10日後
    生送達之效力甚明，被告此節抗辯，自屬無據。
　㈡按法院之裁判，應經宣示或送達，為對外發生裁判之效力及
    對內發生拘束力，以及起算抗告期間之基準，此觀刑事訴訟
    法第224條、第406條之規定自明。查被告於110年9月8日上
    午10時並未遵期到案執行，經臺灣新北地方檢察署執行檢察
    官核發拘票，由司法警察於110年9月24日晚間8時20分許前
    往新北市○○區○○路000巷0號4樓之戶籍地執行拘提，被告已
    不在拘提處所亦不知去向，此有報告書在卷可憑（見臺灣新
    北地方檢察署110年度執字第6732號卷），且未據具保人張
    莠蓉通知或帶同被告到案執行，被告經原審於110年11月11
    日查詢在監在押情形，亦無入監之狀況，此有本院在監在押
    全國紀錄表在卷可憑（原審卷第3頁）。而被告嗣經臺灣新
    北地方檢察署於110年11月26日發布通緝，於110年11月27日
    經警緝獲到案，由執行檢察官指揮入監執行，亦有臺灣新北
    地方檢察署通緝書、執行指揮書在卷可憑（見臺灣新北地方
    檢察署110年度執字第6732號卷、110年度執緝字第2171號卷
    ）。原審於110年11月12日所為沒入保證金之裁定，已於110
    年11月19日送達於臺灣新北地方檢察署檢察官而對外生效，
    被告於110年11月27日始經緝獲入監起算刑期，觀之卷附本
    院被告前案紀錄表所載即明（本院卷第15頁），依照前開說
    明，此並不影響原審沒入保證金裁定之效力，併此說明。
六、綜上，原審以被告逃匿為由，裁定沒入具保人張莠蓉繳納之
    保證金及實收利息，並無不合。被告抗告意旨指摘原裁定不
    當，要非有據，其抗告為無理由，應予駁回。
據上論斷，應依刑事訴訟法第412條，裁定如主文。　　
中　　華　　民　　國　　111 　年　　3 　　月　　30　　日
                  刑事第二十二庭審判長法　官  王美玲
                                      法　官  陳銘壎
                                      法　官  汪怡君
以上正本證明與原本無異。
不得再抗告。
                                      書記官  高妤瑄
中　　華　　民　　國　　111 　年　　4 　　月　　6 　　日